臺灣高雄地方法院民事裁定　　　　　　　 95年度破字第169號
聲　請　人　甲○○
上列當事人聲請宣告破產事件，本院裁定如下：
    主  文
聲請駁回。
程序費用由聲請人負擔。
    理  由
一、聲請意旨略以：聲請人前任職呂元實業股份有限公司之負責
    人，為該公司財務週轉而對銀行借款，並擔任連帶保證人，
    嗣因該公司無法清償債務，債權人遂轉向聲請人追討，迄今
    聲請人所積久之債務已高達新台幣（下同）518,803,080 元
    ，惟聲請人僅持有台灣港灣工程股份有限公司（以下簡稱港
    灣公司）股份610 股，市值僅約為6,100,000 元，無力攤還
    全部銀行之借款，聲請人年紀已大且左下肢輕度肢障，為此
    憂心尚造成身體出現白內障、高血壓與心衰竭等疾病，顯已
    無勞動能力。每月應負擔之利息早已超過資產甚多，已非聲
    請人所能負擔，為此，依法聲請宣告破產等語。
二、按破產，對債務人不能清償債務者，即得宣告之，又破產宣
    告時屬於破產人之一切財產，及將來行使之財產請求權，破
    產宣告後，破產終結前，破產人所取得之財產，為破產財團
    ；財團費用及財團債務，應先於破產債權，隨時由破產財團
    清償之，但破產宣告後，如破產財團之財產不敷清償財團費
    用及財團債務時，法院因破產管理人之聲請，以裁定宣告破
    產終止，破產法第57條、82條第1 項、97條、148 條分別定
    有明文。而破產程序乃於債務人不能清償其債務時，為使多
    數債權人獲得平等滿足，並兼顧債務人之利益，就債務人之
    總財產，由法院參與之一般強制執行程序之謂，是法院就破
    產之聲請，以職權為必要調查，如債務人確係無財產，則破
    產財團即不能構成，自無從依破產程序清理債務，同理，如
    構成破產財團之債務人財產，明顯不足清償破產財團費用及
    財團債務時，法院於宣告破產後，隨即又須同時宣告破產程
    序終止，無異徒增破產程序及費用之浪費，且無益於債務人
    及其他債權人，是即使債務人之財產能構成破產財團，聲請
    宣告破產仍無實益，亦應駁回破產宣告之聲請。
三、經查：聲請人目前積欠大額債務，所剩資產不足以清償全部
    債務，且患有疾病等情，為聲請人提出債權人清冊、身心障
    礙手冊、診斷證明書等件為據，並有財團法人天主教聖功醫
    院95年12月1 日聖功醫字第0950000277號函載有聲請人患有
    高血壓、心臟衰竭等主訴病症相符，尚屬有據。惟查聲請人
    於94年間仍因任職私立巔峰文理短期補習班，而獲有薪資
    480,000 元，並非全無勞動能力人，此經本院調閱聲請人94
    年度所得稅申報資料在卷可稽。且聲請人目前所持有港灣公
    司股份為610 股，預估市價僅2,535,770 元，且迄95年11
    月20日尚欠地價稅及房屋稅96,647元，稅款29,292,034元，
    此有港灣公司95年12月21日陳報狀、高雄市稅捐稽徵處95年
    11月21日高市稽管字第0950033929號函、財政部高雄市國稅
    局95年11月21日財高國稅徵字第0950083894號函在卷足稽，
    本院並調閱法務部行執行署高雄行政執行處91年度綜所稅執
    特專字第00227955號卷宗核閱無訛，是聲請人名下並無大額
    資產，僅有微薄薪資，且尚有欠繳稅費，不利於一般債權人
    ，苟形成破產財團，可供清償之價值甚少。而本院依聲請人
    所提明細向各債權人查詢，顯示其積欠如附表所示中租迪和
    股份有限公司等計9 家銀行信用卡卡費及借款債務約計406,
    499,535 元，此有如附件所示各債權人之來函在卷可稽。經
    本院斟酌破產程序之進行繁雜且所費不貲，聲請人現有資產
    卻僅有小額之薪資及少量之資產，應無從支應因宣告後破產
    財團之管理、變價及分配所生之費用、因破產債權人共同利
    益所需審判上之費用、破產管理人之報酬、破產人及其家屬
    之必要生活費及喪葬費、破產管理人關於破產財團所為行為
    而生之債務、破產人管理人為破產財團請求履行雙務契約所
    生之債務、或因破產宣告後應履行雙務契約而生之債務、為
    破產財團無因管理所生之債務、因破產財團不當得利所生之
    債務等諸多龐大之破產程序費用，是本件尚缺乏進行破產程
    序之實益，參照前揭意旨，於破產財團如不足清償破產程序
    費用時，破產程序即無繼續之實益，如予宣告破產，難有餘
    額清償債權人之債權，僅徒使債權人得受清償更為減少，而
    與破產制度之目的有違，其聲請宣告破產為無實益。從而，
    聲請人聲請宣告破產並無理由，應予駁回。
四、爰依破產法第5 條、民事訴訟法第95條、第78條，裁定如主
    文。
中　　華　　民　　國　　96　　年　　3 　　月　　27　　日
                  民事第四庭法　官　古振暉
正本係照原本作成。
如對本裁定抗告須於裁定送達後10日內向本院提出抗告  。
中　　華　　民　　國　　96　　年　　3 　　月　　27　　日
                                書記官　陳展榮
附表：
┌─┬──────────┬─────┬────────┐
│編│ 債權人名稱         │ 債權金額 │  備     註     │
│號│                    │（新台幣）│                │
├─┼──────────┼─────┼────────┤
│１│中租迪和股份有限公司│1,145,985 │95年11月27日民事│
│  │                    │元        │陳報狀          │
├─┼──────────┼─────┼────────┤
│２│臺灣土地銀行股份有限│3,720,766 │95年11月24日民事│
│  │公司                │元        │陳報狀          │
├─┼──────────┼─────┼────────┤
│３│交通銀行            │據稱36,777│經查詢未於限期內│
│  │                    │,804元    │回覆。          │
├─┼──────────┼─────┼────────┤
│４│高雄銀行股份有限公司│據稱29,565│經查詢未於限期內│
│  │                    │,562元    │回覆。          │
├─┼──────────┼─────┼────────┤
│５│臺灣銀行股份有限公司│182,903,19│95年12月5日民事 │
│  │                    │9元       │陳報狀          │
├─┼──────────┼─────┼────────┤
│６│華南商業銀行股份有限│74,608,205│95年11月21日華前│
│  │公司                │元        │字第95126號     │
├─┼──────────┼─────┼────────┤
│７│福爾摩莎資產管理股份│40,740,876│95年11月26日民事│
│  │有限公司            │元        │陳報狀          │
├─┼──────────┼─────┼────────┤
│８│中國信託商業銀行股份│ 259,351元│95年11月24日民事│
│  │有限公司            │          │陳報狀          │
├─┼──────────┼─────┼────────┤
│９│兆豐國際商業銀行高雄│36,777,804│95年11月29日(95)│
│  │分行                │元        │兆銀高字第146號 │
└─┴──────────┴─────┴────────┘
